【裁判字號】    96,訴,4831
【裁判日期】    970227
【裁判案由】    毒品危害防制條例
【裁判全文】
臺灣臺中地方法院刑事判決              96年度訴字第4831號
公  訴  人  臺灣臺中地方法院檢察署檢察官
被      告  甲○○
                    （現羈押於臺灣臺中看守所）
選任辯護人  賴俊宏律師
上列被告因毒品危害防制條例案件，經檢察官提起公訴（96年度
偵字第25918號），本院判決如下：
    主    文
甲○○販賣第三級毒品，處有期徒刑伍年陸月；扣案如附表(一)編
號之第三級毒品K他命沒收銷燬之；附表(一)編號至編號（
不含SIM 卡）之物均沒收；又犯罪所得新臺幣貳仟壹佰元沒收，
如全部或一部不能沒收時，以其財產抵償之。
    犯罪事實
一、甲○○明知K他命係毒品危害防制條例第2條第2項第3款所規
    定之第三級毒品，不得非法持有、販賣、轉讓，竟於民國96
    年8月下旬某日、同年9月中旬某日及同年10月9日之晚間8、
    9 時許（起訴書誤載為10月10日），在臺中市○○路全球影
    城附近，以新臺幣（下同）700元之價格，販賣三級毒品K他
    命與乙○○3 次。嗣於96年10月31日上午10時20分許，為警
    持搜索票在臺中市○區○○○街24號5樓1室，查獲如附表(一)
    所示之物。
二、案經彰化縣警察局刑警大隊報告臺灣臺中地方法院檢察署檢
    察官偵查起訴。
    理    由
壹、程序部分：
一、按檢察事務官依法有調查犯罪及蒐集證據與詢問告訴人、被
    告、證人或鑑定人之權限；司法警察（官）依法亦具有調查
    犯罪嫌疑人犯罪情形及蒐集證據等職權，若其等所作之筆錄
    毫無例外的全無證據能力，當非所宜。再者，如上開陳述係
    在可信之特別情況下所為，且為證明犯罪事實所必要，而於
    審判程序中發生事實上無法直接審理之原因時，若仍不承認
    該陳述之證據適格，即有未洽，為補救實務上採納傳聞法則
    可能發生之蒐證困難問題，自以使上開陳述取得證據能力，
    始符實體真實發見之訴訟目的。本件證人乙○○前於警詢中
    業經到案陳述，惟其於審理時，經本院依戶籍地送達卻因所
    在不明而無法傳喚；另對其居所地雖亦合法寄存送達，惟證
    人仍未到庭，有訴訟文書不能送達事由報告書及本院送達證
    書各1 紙在卷可稽。茲本院審酌證人於警詢中之證述距案發
    日較近，當時記憶自較深刻，可立即反應所知，不致因時隔
    日久而遺忘案情；且較無來自被告同庭在場之壓力而出於虛
    偽不實之指證，或事後串謀而故為迴護被告之機會，揆諸上
    開說明，其於警詢中所為之陳述，客觀上應具有較可信之特
    別情況，且亦為證明犯罪事實存否所必要，依刑事訴訟法第
    159條之3之規定，其於警詢中之證言自有證據能力。
二、又按被告以外之人於偵查中向檢察官所為陳述，除顯有不可
    信之情況者外，得為證據，同法第159 條之1第2項亦有明定
    。偵查中對被告以外之人（包括證人、鑑定人、告訴人、被
    害人及共同被告等）所為之偵查筆錄，或被告以外之人向檢
    察官所提之書面陳述，性質上均屬傳聞證據。惟現階段刑事
    訴訟法規定檢察官代表國家偵查犯罪、實施公訴，依法其有
    訊問被告、證人及鑑定人之權，證人、鑑定人且須具結，而
    實務運作時，檢察官偵查中向被告以外之人所取得之陳述，
    原則上均能遵守法律規定，不致違法取供，其可信度極高，
    職是，被告以外之人前於偵查中已具結而為證述，除反對該
    項供述得具有證據能力之一方，已釋明「顯有不可信之情況
    」之理由外，不宜以該證人未能於審判中接受他造之反對詰
    問為由，即遽指該證人於偵查中之陳述不具證據能力。本件
    被告及辯護人對於證人乙○○於檢察官偵查中所為之證述，
    未曾提及有不法取供或釋明上開供述有顯不可信之情況，依
    前述說明，其於偵查中之證言亦具有證據能力。
貳、實體部分：
一、訊據被告洪政偉固坦承於前揭時、地交付第三級毒品K 他命
    予乙○○之事實，惟矢口否認有何販賣第三級毒品之犯行，
    辯稱：因乙○○不認識「藥頭」（指提供毒品之人），所以
    才幫乙○○購買，伊有時是和乙○○一起購買，有時是向藥
    頭購買後無償提供予乙○○施用云云。
二、上揭犯罪事實，業據證人乙○○於警詢時證述：第一次向行
    動電話0000-000000男子購買K 他命是在今年（即96年）8月
    下旬晚間8、9點，透過朋友綽號「露露」的女子介紹認識向
    他購買的，是約在台中市○○路全球影城交易，購買金額
    700 元；第二次是在9月中旬某日（詳細時間已忘記）晚間8
    、9 點，約定的地點與第一次相同，購買金額與第一次一樣
    ；最後一次購買K他命是在10月10日晚間8、9點（應係10月9
    日之口誤），也是使用我的行動電話0000-000000向持0000-
    000000男子約在台中市○○路全球影城交易K他命700元等語
    綦詳（警卷第8 頁）。嗣證人於偵查中經具結後仍堅稱：我
    從今年（即96年）8月開始施用K他命，是跟洪政偉買的，一
    包買700元，都是約在中華路那邊等語（偵查卷第9頁）。且
    被告亦自承0000-000000 號行動電話係伊在使用（本院審判
    筆錄第4 頁），再參以被告與證人乙○○所使用之0000-000
    000 號行動電話，確實於附表(二)所示之時間（即證人證述向
    被告購買毒品之時間），有密集之通聯紀錄，此亦有卷附通
    聯紀錄表1份在卷足參，益證乙○○所言非虛。
三、被告固執前揭情詞辯解，惟查：
  (一)被告對於幫乙○○代購或一起合購K 他命之對象究竟為何人
    ，於警詢時竟沈默不答（警卷第4 頁），嗣於偵查及本院審
    理中才供稱係向綽號「小五」之人購買。姑不論被告所供述
    毒品之來源即綽號「小五」之人，根本無確實之資料可供查
    證，倘被告確實是代乙○○向「小五」購買，且購買之次數
    亦非僅有一次，何以在警詢時無法立即供出是向「小五」購
    買。足證，被告供稱係與乙○○一起或代乙○○向「小五」
    購買毒品，應係臨訟杜撰之詞。
  (二)被告雖又辯稱：伊因對乙○○有好感，想要追求她，才會幫
    乙○○購買毒品，並接送她上、下班，甚至無償提供毒品予
    乙○○云云。惟查：被告自承平時以「心儀」稱呼證人（警
    卷第4頁），惟員警以被告0000-000000號行動電話，撥打乙
    ○○0000-000000 號碼時，係顯示「桂冠」並非「心儀」（
    警卷第3 頁），倘被告與證人乙○○確實是朋友關係，且被
    告又有追求證人之意，何以須刻意在行動電話聯絡簿中掩飾
    證人之真實姓名。更何況，被告亦不諱言當時尚有女友「周
    怡汝」（本院審判筆錄第4 頁），則被告所稱係為追求乙○
    ○因而代購或提供毒品之詞，亦與事實有違。此外，證人乙
    ○○於警詢時已證稱：伊不知道被告之真實姓名及年籍資料
    ，每次交易毒品時被告都坐在車上，只知道被告戴眼鏡，身
    材瘦瘦的等語（警卷第8 頁），足證乙○○與被告根本不熟
    。既然如此，被告又豈有甘冒風險代乙○○購買毒品，或提
    供毒品予乙○○施用之理。綜上所述，被告辯稱係幫乙○○
    代購，或一起購買，或無償提供之說詞，均不足採信。
  (三)至於被告販賣K 他命予乙○○次數，因被告否認犯行而難以
    查證。雖證人乙○○於警詢及偵查中均證稱前後向被告購買
    K他命5、6次，惟除事實欄所載之3次外，其餘2、3次之確切
    時間已不復記憶，經比較先後供述與其他事證相互結合運用
    之可信情況擔保程度，應認證人乙○○所供被告販賣K 他命
    超過3 次之部分，尚乏更為可信之旁證以供審認。依前開說
    明，確可認定乙○○至少曾向被告購買3次K他命，每次金額
    為700 元，則被告歷次販賣毒品所得財物總額為新台幣（下
    同）2,100元。另證人乙○○證述最後一次向被告購買K他命
    之時間雖為96年10月10日晚間8、9時許，惟經比對通聯紀錄
    發現，被告與乙○○於10月9 日晚間8、9時才有通聯紀錄，
    10月10日晚間則無，此部分有可能係證人記憶模糊或口誤所
    致，應依通聯紀錄所顯示之時間為準，亦併此敘明。
四、綜上所述，證人乙○○之證述前後一致，亦與通聯紀錄相吻
    合，自可採憑，則被告辯稱未販賣K 他命予乙○○，實不足
    為採，此外，復有如附表所示之物扣案及通聯紀錄1 份在卷
    足資佐證，本件事證明確，被告犯行洵堪認定。
五、核被告洪政偉所為係犯毒品危害防制條例第4條第3項之販賣
    第三級毒品罪。其持有第三級毒品K 他命之低度行為，為販
    賣之高度行為所吸收，不另論罪。又被告基於概括之犯意，
    在密切接近之一定時、地持續實行複次之行為，依社會通念
    ，於客觀上應認為符合一個反覆、延續性之行為觀念，於刑
    法評價上，即應僅成立一罪，俾免有重複評價、刑度超過罪
    責與不法內涵之疑慮；學理上所稱「集合犯」之職業性、營
    業性或收集性等具有重複特質之犯罪均屬之，例如經營、從
    事業務、收集、販賣、製造、散布等行為概念者是，此有最
    高法院95年度台上字第1079號判決意旨可資參照。本件被告
    之販賣K 他命之行為，係在密集期間內以相同之方式持續進
    行，未曾間斷，是此販賣之犯行，即具有反覆、延續實行之
    特徵，從而在行為概念上，縱有多次販賣之舉措，仍應評價
    認係包括一罪之集合犯。
六、爰審酌毒品危害國民健康，擾亂社會治安，販賣毒品對社會
    之危害甚鉅，而購買毒品者，甚多因施用毒品之結果，無工
    作能力，且一般均無正當工作收入，若非尋求親友經濟奧援
    ，常會藉竊盜、搶奪等行為或再將購入之毒品重新販出牟利
    ，以資作購買毒品費用，是其等惡性不可謂不重。又衡酌被
    告於犯罪後仍否認犯行，足見其犯後態度不佳，並斟酌其犯
    罪之動機、目的、手段、所生危害、販賣之次數、犯罪所得
    等一切情狀，量處如主文所示之刑。
七、又犯販賣毒品罪者，其犯罪所得之財物均沒收之，係採義務
    沒收主義。故販賣毒品所得之對價，不問其中成本若干，利
    潤多少，均應全部諭知沒收，貫徹政府查禁煙毒之決心，以
    符立法本旨，亦有最高法院91年度台上字第2419號判決意旨
    可供參照。本件被告販賣K他命所得2,100元，雖未扣案，仍
    應依上開說明及規定予以宣告沒收，如全部或一部不能沒收
    時，以其財產抵償之。扣案如附表(一)編號之K 他命為第三
    級毒品，應依毒品危害防制條例第18條第1 項中段之規定，
    沒收銷燬之；編號之手機（不含SIM 卡）為被告聯絡販賣
    毒品之用，另編號至編號之物，為被告將K 他命藥丸輾
    碎後分裝販賣之用，且均為被告所有，業據被告陳明在卷，
    均應依刑法第38條第1項第2款之規定，宣告沒收。
八、另附表(一)編號至之手機及SIM 卡，雖係被告所使用，惟
    非用於本件販賣毒品予乙○○聯絡之用；另編號之筆記本
    ２本，內容故有記載疑似毒品交易之名單、次數與金額，惟
    亦與本件販賣毒品予乙○○無關（詳本院審判筆錄第6 頁）
    ；再編號之吸管，則為被告自己施用毒品之器具，亦與本
    件販賣毒品無涉；另編號之封口機，因證人乙○○於警詢
    時已證稱：被告係以夾鏈袋包裝毒品販賣，則扣案之封口機
    亦無法證明與本案被告犯罪有關，故均不為沒收之宣告，均
    併此敘明。
據上論斷，應依刑事訴訟法第299條第1項前段，毒品危害防制條
例第4條第3項、第18條第1項中段、第19條第1項，刑法第11條、
第38條第1項第2款，判決如主文。
中    華    民    國    97     年    2    月    27    日
                  刑事第六庭  審判長法官  洪俊誠
                                    法官  唐敏寶
                                    法官  高英賓
上正本證明與原本無異。
如不服本判決，應於收受送達後10日內向本院提出上訴書狀（應
敘述具體理由並附繕本）。
上訴書狀如未敘述理由，應於上訴期間屆滿後20日內補提理由書
於本院。
                                  書記官  司立文
中    華    民    國    97    年    2     月    27    日
附表(一)
┌──┬────────────────────────┐
│編號│物    品                                        │
├──┼────────────────────────┤
│  │第三級毒品K他命7小包(合計毛重5.7公克)           │
├──┼────────────────────────┤
│  │NOKIA藍色手機(含門號0000-000000號SIM卡)1支      │
├──┼────────────────────────┤
│  │鐵盤1個                                         │
├──┼────────────────────────┤
│  │塑膠片3片                                       │
├──┼────────────────────────┤
│  │塑膠盤1個                                       │
├──┼────────────────────────┤
│  │NOKIA黑色手機(含門號0000-000000號SIM卡)1支      │
├──┼────────────────────────┤
│  │MOTOROLA黑色手機(含門號0000000000號SIM卡)1支    │
├──┼────────────────────────┤
│  │威寶SIM卡(0000-000000)1張                       │
├──┼────────────────────────┤
│  │筆記本2本                                       │
├──┼────────────────────────┤
│  │塑膠管3支                                       │
├──┼────────────────────────┤
│  │封口機1台                                       │
└──┴────────────────────────┘
附表(二)：門號0000-000000（甲○○所使用）與
        門號0000-000000（乙○○所使用）
        於起訴書所載時間之雙向通聯紀錄
┌──┬─────┬─────────┬──────┬──────┐
│編號│ 日    期 │起   訖   時   間 │ 發  話  方 │ 受  話  方 │
├──┼─────┼─────────┼──────┼──────┤
│ １ │2007/08/29│20:42:52~20:43:10 │0000-000000 │0000-000000 │
│    │          │20:55:34~20:55:46 │0000-000000 │0000-000000 │
├──┼─────┼─────────┼──────┼──────┤
│ ２ │2007/09/10│20:32:49~20:33:08 │0000-000000 │0000-000000 │
│    │          │21:00:49~21:01:12 │0000-000000 │0000-000000 │
│    │2007/09/11│22:11:56~22:12:12 │0000-000000 │0000-000000 │
│    │          │22:27:40~22:27:51 │0000-000000 │0000-000000 │
│    │2007/09/12│21:20:45~21:21:27 │0000-000000 │0000-000000 │
│    │          │21:29:34~21:30:10 │0000-000000 │0000-000000 │
│    │          │21:58:35~21:58:56 │0000-000000 │0000-000000 │
│    │          │22:53:31~22:54:14 │0000-000000 │0000-000000 │
│    │          │23:31:31~23:31:51 │0000-000000 │0000-000000 │
│    │2007/09/16│21:35:08~21:35:46 │0000-000000 │0000-000000 │
│    │          │22:21:41~22:21:59 │0000-000000 │0000-000000 │
│    │          │22:52:29~22:52:45 │0000-000000 │0000-000000 │
├──┼─────┴─────────┴──────┴──────┤
│ ３ │★無10/10晚間8、9時許之通聯紀錄，惟10/09於該時段有通聯紀錄│
│    ├─────┬─────────┬──────┬──────┤
│    │2007/10/09│21:56:46~21:57:05 │0000-000000 │0000-000000 │
│    │          │21:57:17~21:57:42 │0000-000000 │0000-000000 │
│    │          │21:58:43~21:59:21 │0000-000000 │0000-000000 │
│    │          │22:44:05~22:44:54 │0000-000000 │0000-000000 │
│    │          │23:15:35~23:16:27 │0000-000000 │0000-000000 │
└──┴─────┴─────────┴──────┴──────┘
附錄論罪科刑法條：
毒品危害防制條例第4 條第1 項、第2 項、第8 條第1 項。
毒品危害防制條例第4條
製造、運輸、販賣第一級毒品者，處死刑或無期徒刑；處無期徒
刑者，得併科新臺幣 1 千萬元以下罰金。
製造、運輸、販賣第二級毒品者，處無期徒刑或 7 年以上有期徒
刑，得併科新臺幣 7 百萬元以下罰金。
製造、運輸、販賣第三級毒品者，處 5 年以上有期徒刑，得併科
新臺幣 5 百萬元以下罰金。
製造、運輸、販賣第四級毒品者，處 3 年以上 10 年以下有期徒
刑，得併科新臺幣 3 百萬元以下罰金。
製造、運輸、販賣專供製造或施用毒品之器具者，處 1 年以上 7
年以下有期徒刑，得併科新臺幣 1 百萬元以下罰金。
前五項之未遂犯罰之。


司法院資訊處製作；財團法人民間司法改革基金會備份。
